---
title: "Clase 1"
output: pdf_document
---

# Basicos 

```{r}
TRUE == TRUE 
```

## Vectores 

**¿Qúe es un vector?**

La estructura más simple de datos en R. 

`x <- c("a", "b", "c")`

Se puede construir un vector de tipo numérico, lógico o carácter.
La letra **c** significa "concatenar", y de hecho es un acrónimo para dicha palabra.

Existen cuatro tipos comunes: *logical*, *integer*, *double*, *character* 

**Propiedades de un vector:** 

  1. Tipo
```{r}
x <- 1:5
typeof(x)
```
  2. Longitud
```{r}
x <- 1:5
length(x)
```
  3. Atributos
```{r}
x <- 1:5
class(x)
```

**Trabajar con vectores**

En R se indexa la información desde 1, para acceder a la información de una posición especifica de un vector se usan los [ ]. 
```{r}
x <- c("Montserrat", "Nidia", "Armando", "Oscar", "Diego")
x[3]
```
```{r}
x[c(1,2,3)]
```
```{r}
x[1:3]
```
```{r}
x[-3]
```

Para agregar un valor al vector se debe tomar en cuenta el tipo de vector, si nuestro vector solo contiene caracteres, entonces solo podemos agregar caracteres. *Nota: si indexo con signo negativo, se elimina esa posición* 
```{r}
x[6] <- "Fernanda"
x
```
```{r}
x <- x[-6]
x
```

**Ejercicio**

  1. ¿Qué pasa si agrego un número a un vector de caracteres?
  2. Crea un vector con el nombre *mi_primer_vector* con 10 palabras.  



   